臺灣桃園地方法院刑事判決
110年度易字第74號
公  訴  人  臺灣桃園地方檢察署檢察官 
被      告  羅心妹



上列被告因公共危險案件，經檢察官提起公訴（108年度偵字第2
3982號）本院判決如下：
    主  文
羅心妹犯失火燒燬住宅、建築物及交通工具以外之罪，處拘役肆
拾日，如易科罰金，以新臺幣壹仟元折算壹日。
    事  實
一、羅心妹為桃園市○○區○○路00號（下稱梅龍路47號）房屋及桃
    園市○○區○○路00號、45號及47號（下稱梅龍路43號、45號及
    47號）後側（即起訴書所指之梅龍路43號後側）雞舍之使用
    人，且前開雞舍之電源係自47號房屋延伸而來，其本應注意
    謹慎使用延伸電線，及同一電源迴路不得使用過載，並應隨
    時或定期檢修、維護該延伸電線之正常使用，以避免因短路
    、漏電、電量負載過大或接觸不良等狀況，產生高溫而導致
    火災，竟疏未注意，於民國108年6月14日凌晨5時39分許，
    前開雞舍中央之電源線熔斷後向四周延燒，並延燒梅龍路43
    號、45號及47號後側雞舍、通道間、工具間及桃園市○○區○○
    路00號房屋之廚房，導致如附表所示之物受有如附表所示之
    損害，致生公共危險。幸經桃園市政府消防局消防人員據報
    迅速前往灌救撲滅，始未破壞梅龍路43號、45號及47後後側
    通道間、工具間、梅龍路45號房屋住宅及所在整體建築物之
    主要效用。
二、案經桃園市政府警察局龍潭分局報告臺灣桃園地方檢察署檢
　  察官偵查起訴。
    理  由
壹、程序部分：
　　本案據以認定被告羅心妹犯罪之供述證據，其中屬於傳聞證
    據之部分，檢察官及被告在本院審理時均未爭執其證據能力
    ，復經本院審酌認該等證據之作成無違法、不當或顯不可信
    之情況，非供述證據亦查無公務員違背法定程序而取得之情
    事，揆諸刑事訴訟法第158 條之4 反面解釋、第159 條至第
    159 條之5 之規定，均有證據能力。 
貳、實體部分：
一、認定事實之理由及依據：
　　訊據被告固坦承其為梅龍路47號房屋及43號、45號及47號後
    側雞舍之使用人，惟矢口否認有何失火燒毀建築物以外之物
    之犯行，辯稱：梅龍路47號房屋只有延伸電線至梅龍路47號
    後方的雞舍，而梅龍路43號後方雞舍內之電線並非自47號房
    屋延伸過去，而是張壬貴從桃園市○○區○○路00號房屋延伸過
    去，而且雞舍內的電線我沒有插電，為何會著火，故梅龍路
    43號後方雞舍內之電線走火與我無關云云。經查：
 ㈠ 梅龍路47號房屋及43號、45號及47號後側雞舍均為被告所使
    用，該雞舍有需使用電源之電燈，於108年6月14日凌晨5時3
    9分許，該雞舍中央一側之電源線熔斷後向四周延燒至梅龍
    路43號、45號及47號後側通道間、工具間及梅龍路45號廚房
    均受如附表所示燒毀情形，為被告所不否認，核與證人張壬
    貴於桃園市政府消防局談話時證稱：當時我聽到外面有聲響
    ，出來查看，就發現梅龍路43號、45號及47號後側雞舍處有
    火在燃燒，才得知發生火災，而梅龍路43號、45號及47號後
    側有1間儲物間，1間雞舍、一間工具間及2間豬舍，其中雞
    舍是被告所使用，其他都是由我所搭設等語（見偵字卷第19
    頁至第21頁）；及證人彭嘉玉桃園市政府消防局談話時證稱
    ：當時我在家中，有聞到煙味，我就從我住○○○路00號3樓後
    陽台查看，發現我住處後側的雞舍有火在燒，才知得有火災
    發生，火災造成我住處後側廚房內部物品、牆壁及鐵皮受火
    熱波及燒損，梅龍路43號、45號及47號後側搭建的鐵皮屋主
    要是被告及張壬貴使用，我有會同消防局調查人員勘查現場
    ，調查人員發現在梅龍路43號、45號及47號後側雞舍中央之
    電源線有熔斷之情形等語大致相符（見偵字卷第27頁至第29
    頁），並有桃園市○○○○○○○○○○○○○○○○○○○○○○○○○○○○路00號、
    45號及47號後側雞舍中央所取得之電源線照片附卷可佐（見
    偵字卷第33頁至第119頁），此部分事實堪以認定。
 ㈡ 至被告辯稱：梅龍路47號房屋之電線只有拉到梅龍路47號後
    方雞舍，但無拉到梅龍路43號後方雞舍，本案起火的電線係
    張壬貴從梅龍路29號房屋延伸過去云云。在梅龍路43號、45
    號及47號後側，由北至南依序分別有通道間、雞舍、工具間
    及豬舍等節，此有桃園市消防局所繪製之火災現場平面圖及
    相片拍攝位置圖（下稱火災現場平面圖及相片拍攝位置圖）
    在卷可參（見偵查卷第67頁、第69頁）所示，可知桃園市政
    府消防局火災原因調查鑑定書所載之「43號後側雞舍」實則
    係指位在梅龍路43號、45號及47號後側之雞舍。又觀諸前開
    火災現場平面圖及相片拍攝位置圖所示，前開雞舍係以鐵網
    分成左右兩區域，左半部之雞舍（即西側雞舍）靠近47號房
    屋，右半部之雞舍（即東側雞舍）靠近梅龍路43號房屋，是
    可知被告所稱梅龍路47號後方雞舍應係指梅龍路43號、45號
    及47號後側雞舍之左半部，而梅龍路43號後方之雞舍應係指
    梅龍路43號、45號及47號後側雞舍之右半部。另梅龍路43號
    、45號及47號後側雞舍中央則設有照明燈，而該照明燈所需
    電源係自梅龍路47號房屋延伸而出，並由雞舍之左方延伸進
    入雞舍之中央而來，又梅龍路43號、45號及47號後側之工具
    間、豬舍之電源則係自梅龍路29號房屋延伸而來，且自梅龍
    路29號所延伸之電線，僅沿梅龍路43號、45號及47號後側雞
    舍右側邊緣經過，並未延伸進入該雞舍內等節，業據證人張
    壬貴於本院審理時證述明確，核與鑑定人羅健源於本院審理
    時之證述相符（見本院易字卷第73頁至第75頁、第98頁至第
    102頁），並有火災現場平面圖在卷可佐（見偵字卷第69頁
    ），佐以被告曾於警詢時坦承梅龍路43號、45號及47號後側
    雞舍所使用之電線係自其所使用之梅龍路47號房屋所延伸而
    出等語（見偵字卷第11頁）；且於本院審理中自承有自梅龍
    路47號房屋拉電線至梅龍路47號後方雞舍（即梅龍路43號、
    45號及47號後側左半部雞舍）供雞舍照明燈使用（見本院易
    字卷第106頁至第107頁），可知梅龍路43號、45號及47號後
    側雞舍內之電源線確係被告自梅龍路47號房屋所延伸出。而
    本件起火原因為梅龍路43號、45號及47號後側雞舍內之電源
    線熔斷後向四周延燒，業已認定如前，且為被告所承認，是
    被告辯稱本案起火之電源線係由張壬貴自梅龍路29號房屋所
    延伸而出等節，顯係臨訟卸責之詞，不足採信。
 ㈢ 另被告辯稱其自梅龍路47號延伸至前開雞舍內之電源線於案
　  發時並未通電云云。然關於起火原因，經桃園市消防局鑑定
    結果認定：「⑴經研判本案之起火處是在43號後側雞舍中央
    一側處。⑵勘察現場，發現43號後側雞舍中央一側有電源線
    ，經檢視發現電源線絕緣被覆嚴重燒失，銅導線有熔斷（凝
    )情形。⑶勘察現場，發現43號後側雞舍中央一側有1盞照明
    燈。⑷清理暨復原43號後側雞舍中央一側處燃燒殘餘物，未
    發現有其它引火物。⑸採樣證物1：43號後側雞舍中央一側處
    電源線熔痕之位置、燒損及封緘情景。⑹使用實體顯微鏡檢
    視證物1：43號後側雞舍中央一側處電源線熔痕，發現炫痕
    表面有光澤，熔痕與銅導線間有明顯之界限。……㈨43號後側
    雞舍電源線之電源係由47號電源線供應，依據現場電源線燃
    燒後狀況，顯示火災時雞舍電源線為通電使用狀態，若發生
    短路、漏電、過負載、接觸不良等狀況，其產生的高溫可能
    導致火災，研判起火原因以電氣因素引起火災之可能性較大
    。」等語，此有桃園市政府消防局火災原因調查鑑定書附卷
    可查（見偵字卷第61頁至第63頁），佐以被告於本院審理中
    自承：雞舍內之燈泡所使用電源線係自梅龍路47號房屋所拉
    出等語（見本院易字卷第106頁至第107頁）核與證人張壬貴
    於本院審理中證稱：雞舍內有電燈，而雞舍是被告在使用，
    雞舍內之電線是從梅龍路47號房屋延伸而出等語相符（見本
    院易字卷第100頁至第102頁），可知雞舍內之電源線係處於
    可供電之狀態。又參諸鑑定人羅健源於本院審理中證稱：如
    何判斷火災現場之電源線為通電狀態為使用實體顯微鏡觀察
    ，當電源線在通電的狀態下，他接觸到電力，就是兩條電線
    碰在一起，會產生熔痕，呈現類似圓球狀的熔痕，然後會有
    明顯的介面，在線上會呈現一個介面然後有一個球狀的東西
    ，我們就稱為通電，就代表當時是通電狀態，我們會稱為通
    電痕等語（見本院易字卷第75頁），此亦與自梅龍路43號、
    45號及47號後側雞舍中央處所取得之電源線外觀確實有熔痕
    及熔痕表面有光澤、熔痕與銅導線間有明顯界限之情況相符
    ，此有前開電源線外觀照片附卷可稽（見偵字卷第117頁）
    ，顯見該雞舍內之電源線於本案火災發生時，確實處於通電
    之狀態。足見本案鑑識報告判斷為電器因素引起火災，並非
    單純為個人意見，而係有相當事證為佐，且屬客觀、翔實，
    亦無明顯違背經驗、常情之處。堪認本件應係梅龍路43號、
    45號及47號雞舍內之電源線為通電狀態，可能因短路、漏電
    、過負載及接觸不良等狀況產生之高溫導致火災。被告前開
    所辯顯與客觀事證不符，即不足取。
 ㈣ 查被告為梅龍路47號房屋及43號、45號及47號後側雞舍之使
    用人，業如前述，本有注意及維護雞舍內之電源線之安全及
    防範危險發生之注意義務，若被告事前能善盡其注意義務，
    則造成本案電氣火災之照明燈電源線短路因素即可能不會產
    生，而依一般客觀情事觀之，被告亦無何不能注意之情事存
    在。從而，被告對於本案火災之發生，即有應注意能注意而
    不注意之過失，且被告之過失行為肇致本案火災之發生，而
    使如附表所示之物分別有附表所示之燒損情形，二者間顯有
    相當之因果關係，至為灼然。
 ㈤ 綜上所述，被告所辯均不足採，本件事證明確，被告犯行洵
    堪認定，應依法論科。
二、論罪科刑：
 ㈠ 新舊法比較：
　　按行為後法律有變更者，適用行為時之法律。但行為後之法
    律有利於行為人者，適用最有利於行為人之法律，刑法第2
    條第1項定有明文。被告行為後，刑法第175條第3項於108年
    12月25日修正公布，而於同年月27日施行，修正前刑法第17
    5條第3項規定：「失火燒燬前2條以外之物，致生公共危險
    者，處拘役或300元以下罰金」。而刑法施行法第1條之1第1
    項、第2項前段並規定：「中華民國94年1月7日刑法修正施
    行後，刑法分則編所定罰金之貨幣單位為新臺幣。94年1月7
    日刑法修正時，刑法分則編未修正之條文定有罰金者，自94
    年1月7日刑法修正施行後，就其所定數額提高為30倍」，是
    刑法第175條第3項於108年12月25日修正前，所定罰金數額
    均應提高為30倍。修正後刑法第175條第3項則規定：「失火
    燒燬前2條以外之物，致生公共危險者，處拘役或9,000元以
    下罰金」，則本次修正目的顯係將原本尚須適用刑法「施行
    法」第1條之1第2項規定計算得出之罰金數額，直接規定成
    法定罰金刑度，以減少法律適用之複雜度，增加法律明確性
    ，此亦有前開條文修正理由略謂：本罪於72年6月26日後並
    未修正，爰依刑法施行法第1條之1第2項本文規定將罰金數
    額修正提高30倍，以增加法律明確性，並使刑法分則各罪罰
    金數額具內在邏輯一致性等語可資佐證，並未改變構成要件
    之內容，亦無處罰輕重之變更，自不生新舊法比較之問題，
    而應依一般法律適用原則，適用裁判時法即修正後刑法第17
    5條第3項，即為已足。
 ㈡ 按「燒燬」係指因火力燃燒而喪失物之主要效用而言，若僅
    建物之天花板、傢俱、裝潢出現煙燻、碳化或燃燒之情形，
    並未損及房屋之鋼筋混凝土、牆壁結構等主要構成部分，即
    非燒燬，必該建物已不足遮蔽風雨，供人棲身等使用效能已
    喪失，始足構成燒燬之要件（最高法院89年度台上字第2495
    號、71年度台上字第6583號判決意旨可資參照）。經查，本
    案被告雖因過失致生火災，且客觀上確有延燒他人所有屋、
    物之危險存在，致生公共危險並無疑義。另本案火災僅造成
    如梅龍路43號、45號及47號後側通道間、工具間及梅龍路45
    號房屋受有如附表所示之燒損，至前開建物之主要構成部分
    ，即樑、柱、屋頂及支撐壁等雖亦遭火勢波及，但並未坍塌
    、傾圮，仍然完好，此有桃園市政府消防局火災原因調查鑑
    定書在卷可稽（見偵字卷第51頁至53頁、第77頁至第105頁
    ），顯然前開建物尚未因燃燒結果而致建築之主要結構體喪
    失效用，而尚未達於「燒燬」之程度，然因刑法第174條第3
    項之罪，並無處罰未遂犯之規定，行為人應係觸犯刑法第17
    5條第3項之失火燒燬住宅、建築物等以外之物罪。是核被告
    所為，係犯刑法第175條第3項之失火燒燬住宅、建築物及交
    通工具以外之物罪。
 ㈢ 按刑法第175條第3項規定所指「燒燬」，係指因火力燃燒結
    果喪失其效用而言，該罪所保護之法益，重在公共安全，故
    其罪數應以行為之個數定之，一失火行為所燒燬之對象縱然
    不同，但行為僅一個，而應為整體的觀察，成立單純一罪（
    最高法院85年度台上字第2608號判決意旨參照）。被告以一
    失火行為燒燬如附表所示之物，依上開說明，應論以單純一
    罪。
 ㈣ 爰以行為人之責任為基礎，審酌被告前未曾因犯罪經判決執
    行，有臺灣高等法院被告前案紀錄表可稽，素行尚可，其自
    應注意定期檢修、維護電線之配置，以避免發生電源線因短
    路、漏電、過負載、接觸不良等狀況，而產生的高溫可能導
    致火災之情形，竟疏未注意致生本件火災，除燒燬自身物品
    ，亦損及他人之物，損害情形甚鉅，幸未造成人員傷亡，兼
    衡其犯罪後並未坦承犯行，然業已賠償居住○○○路00號之被
    害人彭嘉玉及周羅秀春之損失，此有本院109年度壢小字第5
    5號小額民事判決、調解筆錄、郵局跨行匯款申請書及郵政
    入戶匯款申請書在卷可佐（見本院易字卷第117頁至第129頁
    ）之犯後態度，以及自陳智識程度為國小畢業，已退休，家
    庭經濟狀況勉持（見偵字卷第9頁反面）等一切情狀，量處
    如主文所示之刑，並諭知易科罰金之折算標準。
三、沒收部分：
　　扣案之電源線固為被告犯罪所用之物，但因早已燒畢而僅餘
    燒熔物，且本院所處刑度已足評價被告之不法行為，沒收上
    開犯罪所用之物刑法上重要性不高，則依刑法第38條之2 第
    2 項之規定，不予宣告沒收或追徵，末此敘明。
四、至於被告請求對其及證人張壬貴進行測謊，經查，被告辯解
    是否可信及證人張壬貴所述是否可採等節本即為法院職權判
    斷之問題，不受測謊結果之拘束，且本院認事證已臻明顯，
    被告所請應無必要，亦應駁回。
據上論斷，應依刑事訴訟法第299條第1項前段，判決如主文。
本案經檢察官劉昱吟提起公訴，檢察官林曉霜到庭執行職務。
中　　華　　民　　國　　110 　年　　12　　月　　17　　日
            刑事第八庭    法　官　徐雍甯
以上正本證明與原本無異。
如不服本判決應於收受判決後20日內向本院提出上訴書狀，並應
敘述具體理由。其未敘述上訴理由者，應於上訴期間屆滿後20日
內向本院補提理由書(均須按他造當事人之人數附繕本)「切勿逕
送上級法院」。 
　　　　　　　　　　　　　書記官　楊宇國　　　　　　
中　　華　　民　　國　　110 　年　　12　　月　　17　　日
附錄本案論罪科刑法條：
中華民國刑法第175條
放火燒燬前2 條以外之他人所有物，致生公共危險者，處1 年以
上7年以下有期徒刑。
放火燒燬前2 條以外之自己所有物，致生公共危險者，處3 年以
下有期徒刑。
失火燒燬前2 條以外之物，致生公共危險者，處拘役或9 千元以
下罰金。



附表： 
編號 燃燒之物名稱 燒毀情形 使用人/所有權人 1 43號、45號及47號後側工具間內部物品、木板隔間及樑柱 受火熱不等程度燒損 張壬貴 2 43號、45號及47號後側工具間內之工具台及鐵架 氧化、變形 張壬貴 3 43號、45號及47號後側工具間與雞舍間鐵皮牆壁 鐵皮牆壁面向雞舍一側彎曲、變形 張壬貴 4 43號、45號及47號後側通道間內部物品、樑柱及鐵皮屋頂 受火熱不等程度燒損 張壬貴 5 43號、45號及47號後側通道間東側堆放的雜物 受熱、碳化、燒失、燒損 張壬貴 6 43號、45號及47號後側雞舍鐵網、樑柱及石棉瓦屋頂 受火熱不等程度燒損 被告 7 43號、45號及47號後側雞舍東、西側樑柱 碳化、燒失 被告 8 43號、45號及47號後側雞舍中央鐵絲網、石棉瓦、樑柱 鐵絲網嚴重彎曲、變形，石棉瓦嚴重受熱、破損，樑柱嚴重碳化、燒失 被告 9 45號廚房 燒損面積約40平方公尺 彭嘉玉 周羅秀春